---
title: "Laboratório 2 - Análise de dados"
author: "Suzana de Lima"
date: "Março, 2021"
output:
  prettydoc::html_pretty:
    theme: architect
    highlight: github
---

# Questão 1

## Dados

```{r message=FALSE, warning=FALSE, paged.print=FALSE}
df <- data.frame(cbind(Tratamento = c(4.81,4.17,4.41,3.59,5.87,3.83,6.03,4.98,4.90,5.75,5.36,3.48,4.69,4.44,4.89,4.71,5.48,4.32,5.15,6.34),
            Controle = c(4.66,5.58,3.66,4.50,3.90,4.61,5.62,4.53,6.05,5.14,4.17,3.05,5.18,4.01,6.11,4.10,5.17,3.57,5.33,5.59)))
```

## Sumarização dos dados

```{r message=FALSE, warning=FALSE, paged.print=FALSE}
require(kableExtra)
require(psych)
require(dplyr)
df %>% 
  describe() %>% 
  round(2) %>% 
  select("Média"=mean,"DP" =sd,"Mínimo"=min, "Máximo"=max) %>% 
  kable() %>% 
  kable_paper("hover", full_width = F)
```

## Análise gráfica

```{r message=FALSE, warning=FALSE, paged.print=FALSE,fig.width=5,fig.height=5, fig.align='center'}
require(ggplot2)
require(tidyr)
df <- gather(df)
df %>%
  ggplot()+
  aes(x = "", y = value) +
  geom_boxplot(fill = "#317acd") +
  facet_grid(~key)+
  labs(x="",y="")+
  theme_classic()+
  theme(strip.text.x = element_text(face = "bold", size=12),
        strip.text = element_text(size=.9, lineheight=1))
```

Aoarentemente não há diferença entre os tratamentos.

## Teste *t-student* e intervalo de confiança

### Verificando a normalidade

```{r message=FALSE, warning=FALSE, paged.print=FALSE}
shapiro.test(df$value)
```

A amostra provém de uma população normal.

### Teste e intervalo

```{r message=FALSE, warning=FALSE, paged.print=FALSE}
t.test(df$value~df$key)
```

-   Não há diferença entre as médias;

-   O 0 está contido no intervalo de confiança.

## Modelo

```{r message=FALSE, warning=FALSE, paged.print=FALSE}
mu_trat <- 4.86
var_trat <- round(.79^2,2)
mu_cont <- 4.73
var_cont <- round(.86^2,2)
mu_geral <- round(mean(df$value),2)
var_geral <- round(var(df$value),2)

vero <- function(x, mu, sig){
  k <- (-length(x)/2) * log(2*pi*sig) - sum(x-mu)/2*sig
  return(round(k,2))
}

vero_geral <- vero(df$value, mu_geral, var_geral)
vero_grupo <- vero(df$value[df$key == "Tratamento"], mu_trat, var_geral) + vero(df$value[df$key == "Controle"], mu_cont, var_geral) 

cbind("Média" = c(mu_geral, mu_cont,mu_trat),
      "Variância" = c(var_geral, var_cont, var_trat),
      "Verossimilhança" = c(vero_geral, vero_grupo, "-")) %>% 
  magrittr::set_rownames(c("Geral", "Controle", "Tratamento")) %>% 
  kable() %>% 
  kable_paper("hover", full_width = F)
```


## Resíduo

```{r message=FALSE, warning=FALSE, paged.print=FALSE}
residuos_grupo <- case_when(df$key == "Tratamento" ~ (df$value - mu_trat)/sqrt(mu_trat),
                            T ~ (df$value - mu_cont)/sqrt(mu_cont))

data.frame(cbind(residuos_grupo)) %>% 
  mutate(index = c(1:40)) %>% 
  ggplot(aes(x= index, y=residuos_grupo))+
    geom_point()+
    geom_hline(yintercept=0)+
    geom_hline(yintercept=2, color="red")+
    geom_hline(yintercept=-2, color="red")+
    theme_classic()
```

# Questão 2

## Dados

```{r message=FALSE, warning=FALSE, paged.print=FALSE}
df <- data.frame(cbind(Registro = c(1:20),
                       Antes = c(100.8,102,105.9,108,92,116.7,110.2,135,123.5,95,105,85,107.2,80,115.1,103.5,82,101.5,103.5,93),
                       Apos = c(97,107.5,97,108,84,111.5,102.5,127.5,118.5,94.2,105,82.4,98.2,83.6,115,103,80,101.5,102.6,93)))
```


## Sumarização dos dados

```{r message=FALSE, warning=FALSE, paged.print=FALSE}
df %>% 
  select(-Registro) %>% 
  describe() %>% 
  round(2) %>% 
  select("Média"=mean,"DP" =sd,"Mínimo"=min, "Máximo"=max) %>% 
  kable() %>% 
  kable_paper("hover", full_width = F)
```

## Análise gráfica

```{r message=FALSE, warning=FALSE, paged.print=FALSE,fig.width=5,fig.height=5, fig.align='center'}
df <- df %>% select(-Registro) %>% gather()
df %>%
  ggplot()+
  aes(x = "", y = value) +
  geom_boxplot(fill = "#317acd") +
  facet_grid(~key)+
  labs(x="",y="")+
  theme_classic()+
  theme(strip.text.x = element_text(face = "bold", size=12),
        strip.text = element_text(size=.9, lineheight=1))
```

## Teste *t-student* e intervalo de confiança

### Verificando a normalidade

```{r message=FALSE, warning=FALSE, paged.print=FALSE}
shapiro.test(df$value)
```

A amostra provém de uma população normal.

### Teste e intervalo

```{r message=FALSE, warning=FALSE, paged.print=FALSE}
t.test(df$value~df$key)
```

* Não há diferença entre as médias;

* O 0 está contido no intervalo de confiança.

## Diferença

```{r message=FALSE, warning=FALSE, paged.print=FALSE}
diferenca <- df$value[df$key == "Antes"] - df$value[df$key == "Apos"]

t.test(diferenca)
```
* Há diferença entre as médias

## Teste t pareado

```{r message=FALSE, warning=FALSE, paged.print=FALSE}
t.test(df$value~df$key,paired = TRUE)
```

* Há diferença entre as médias antes e depois do tratamento.

* Igual quando observado a diferença.
